臺灣高等法院刑事裁定
110年度毒抗字第1459號
抗  告  人
即  被  告  吳智逸



上列抗告人即被告因違反毒品危害防制條例案件，不服臺灣新竹
地方法院110年度毒聲字第503號，中華民國110年8月31日裁定（
聲請案號：臺灣新竹地方檢察署109年度毒偵字第1884號、110年
度聲觀字第445號），提起抗告，本院裁定如下：
    主  文
抗告駁回。                                             
    理  由
一、原裁定意旨略以：㈠聲請意旨以抗告人即被告甲○○（下稱被
    告）前因施用第二級毒品案件，經原審裁定送觀察、勒戒後
    ，認無繼續施用毒品傾向，於民國91年11月12日執行完畢釋
    放，並經臺灣新竹地方檢察署（下稱新竹地檢署）檢察官以
    91年度毒偵字第818號為不起訴處分確定。詎其仍未戒除毒
    癮，於上開觀察、勒戒執行完畢釋放3年後，復基於施用第
    二級毒品之犯意，於109年9月15日9時51分至新竹地檢署觀
    護人室採尿時起回溯96小時內某時許，在不詳地點，以不詳
    方式施用第二級毒品甲基安非他命1次。嗣於同年9月15日9
    時51分許，至新竹地檢署觀護人室接受定期採尿送驗結果，
    呈甲基安非他命陽性反應。爰依毒品危害防制條例第20條第
    3項、第1項，觀察勒戒處分執行條例第3條第1項規定，聲請
    裁定將被告送勒戒處所觀察、勒戒。㈡查被告固不否認有於
    上揭時地，親自採尿封緘送驗等情，惟辯稱：我沒有施用毒
    品，我有去竹北的中國醫藥大學及臺灣大學醫學院附設醫院
    （下稱臺大醫院）竹東分院就診，都是在9月10幾號去的，
    有吃藥云云。然查：⒈被告於109年9月15日9時51分許，在新
    竹地檢署觀護人室，由其親自採集封緘之尿液，經送台灣尖
    端先進生技醫藥股份有限公司（下稱台灣尖端公司）以氣相
    層析質譜儀法（GC／MS）確認檢驗結果，呈甲基安非他命陽
    性反應等情，業據被告於偵訊時供述在卷，並有新竹地檢署
    施用毒品犯尿液檢體監管紀錄表、毒品犯採尿具結書、施用
    毒品犯採尿報到編號表（尿液檢體編號：000000000號）、
    台灣尖端公司109年9月30日濫用藥物檢驗報告附卷足稽。又
    被告於109年9月間並未至中國醫藥大學新竹附設醫院就診，
    非該院之病人等情，有中國醫藥大學新竹附設醫院110年6月
    2日院醫事字第1100001547號函附卷足佐。另被告於本件採
    尿前之109年9月12日，雖曾至臺大醫院竹東分院急診就醫，
    惟該院醫師開立之藥物並未含甲基安非他命成分等情，有臺
    大醫院附設醫院新竹臺大分院生醫醫院（下稱臺大醫院生技
    分院）110年6月17日新竹臺大分院病歷字第1100006232號函
    及所附被告病歷資料在卷足憑，足認被告於上揭時、地，由
    其親採封緘之尿液，經送驗結果呈甲基安非他命陽性反應之
    結果，並非因被告所稱於同年9月12日至臺大醫院竹東分院
    就診後，服用該院醫師所開立之藥物所致。⒉按「尿液毒品
    檢驗…若能使用先進之氣相層析質譜儀分析法確認，則可完
    全排除偽陽性之干擾，為目前最具公信力的檢驗方法。」有
    法務部調查局第六處87年9月29日（87）發技㈠字第87074574
    號函附卷為憑，是前揭台灣尖端公司所使用之檢驗方法已可
    完全排除毒品鑑定結果為偽陽性之干擾，檢驗結果堪予採信
    。又按甲基安非他命經口服投與後，約百分之70於24小時內
    自尿液中排出，約百分之90於96小時內自尿液中排出，…甲
    基安非他命之檢出與其投與方式、投與量、個人體質、採尿
    時間及檢測儀器之精密度等諸多因素有關，因此僅憑尿液中
    呈安非他命陽性反應，並無法確實推算吸食時間距採集時間
    之長短，惟依上述資料推斷，最長可能不會超過4日等情，
    亦有行政院衛生署（現改制為衛生福利部）藥物食品檢驗局
    81年2月8日（81）藥檢壹字第001156號函存卷可佐。是依上
    開說明，佐以被告前揭尿液檢驗報告，被告確有於上開採尿
    時起回溯96小時內某時許，在不詳處所，施用第二級毒品甲
    基安非他命1次之犯行。㈢被告前於91年間因施用毒品案件，
    經原審以91年度毒聲字第870號裁定送勒戒處所施以觀察、
    勒戒後，認無繼續施用毒品傾向，於91年11月12日執行完畢
    出所，並經新竹地檢署檢察官以91年度毒偵字第818號為不
    起訴處分確定。嗣其復於94至96年、98年、99年、101年、1
    06年、107年間，數次因施用毒品案件，經原審先後判處罪
    刑確定。又被告於108年間因施用毒品案件，經新竹地檢署
    檢察官以108年度毒偵字第757號為緩起訴處分，緩起訴期間
    為108年7月25日起至110年1月24日止，戒癮治療部分於109
    年7月1日履行完成結案等情，有被告之刑案資料查註紀錄表
    、全國施用毒品案件紀錄表、矯正簡表及本院被告前案紀錄
    表在卷可參。查被告於109年9月15日9時51分為前揭採尿時
    起回溯96小時內某時許，所犯本件施用第二級毒品甲基安非
    他命之犯行，距其最近1次因施用毒品，經觀察、勒戒執行
    完畢之日即91年11月12日已逾3年。又被告雖於108年間，經
    新竹地檢署檢察官以前揭108年度毒偵字第757號為附命完成
    戒癮治療之緩起訴處分確定，嗣並完成戒癮治療，然尚不得
    視為事實上已接受等同「觀察、勒戒或強制戒治」之處遇執
    行完畢，仍應令其入勒戒處所施以觀察、勒戒，且不因其間
    是否另犯施用毒品罪，經起訴、判刑或執行而受影響。爰裁
    定被告應入勒戒處所施以觀察、勒戒等語。
二、抗告意旨略以：被告於109年9月11日中午，因感冒身體不適
    ，至西藥房購買2瓶「國安感冒糖漿」並全部服用完畢，嗣
    於同日晚上，身體仍不適，遂至臺大醫院生技分院急診，惟
    迄翌日（同年月12日）仍未好轉，乃再至臺大醫院竹東分院
    急診，故原裁定所載被告未至「中國醫藥大學新竹附設醫院
    」就診，應係「臺大醫院生技分院」之誤，此有費用證明單
    可佐。爰提起抗告，請求撤銷原裁定等語。
三、按犯毒品危害防制條例第10條之罪者，檢察官應聲請法院裁
    定，或少年法院（地方法院少年法庭）應先裁定，令被告或
    少年入勒戒處所觀察、勒戒，其期間不得逾2月。依前項規
    定為觀察、勒戒或強制戒治執行完畢釋放後，3年後再犯第1
    0條之罪者，適用前2項之規定，同條例第20條第1、3項定有
    明文。
四、經查：
　㈠被告於109年9月15日9時51分許，在新竹地檢署觀護人室，由
    其親自採集並封緘之尿液，經送請臺灣尖端公司，先以酵素
    免疫分析法（EIA）進行初步檢驗，安非他命類檢驗結果為
    陽性，再以氣相層析質譜儀法（GC/MS）確認檢驗結果，其
    中甲基安非他命濃度為723ng/mL，超過該檢驗機關確認檢驗
    判定閾值500ng/mL，且安非他命濃度為304ng/mL，亦高於閾
    值濃度100ng/ml，故檢驗結果為甲基安非他命陽性反應等情
    ，業據被告於警詢時坦承在卷，並有被告於109年9月15日出
    具之毒品犯採尿具結書、新竹地檢署施用毒品犯尿液檢體監
    管紀錄表、施用毒品犯採尿報到編號表（尿液檢體編號：00
    0000000號）、台灣尖端公司109年9月30日濫用藥物檢驗報
    告附卷足稽。按尿液初步篩檢採用免疫學法，雖因結構類似
    之成分亦可能產生反應，而呈「偽陽性」，但初步篩檢陽性
    檢體，經以氣相層析質譜儀法進行確認檢驗，即不致有「偽
    陽性」結果，有行政院衛生署管制藥品管理局97年01月21日
    管檢字第0970000579號函在卷可佐，是前揭鑑驗結果自堪採
    信。又按甲基安非他命經口服投與後，約百分之70於24小時
    內自尿液中排出，約百分之90於96小時內自尿液中排出，且
    甲基安非他命之檢出與其投與方式、投與量、個人體質、採
    尿時間及檢測儀器之精密度等諸多因素有關，因此僅憑尿液
    中呈安非他命陽性反應，並無法確實推算吸食時間距採集時
    間之長短，惟最長可能不會超過4日等情，亦有行政院衛生
    署（現改制為衛生福利部）藥物食品檢驗局81年2月8日（81
    ）藥檢壹字第001156號函可佐。足認被告確於前揭採尿時起
    回溯96小時內某時許，有在不詳處所，施用第二級毒品甲基
    安非他命1次之犯行。
　㈡被告雖辯稱其於109年9月11日中午，因感冒身體不適而至西
    藥房購買2瓶「國安感冒糖漿」，並一次全部服用云云。惟
    按「國安感冒糖漿」內含Methylephedrine（甲基麻黃）成
    分，而依文獻Clarke's Analysis of Drugs and Poisons（
    第三版）之記述：口服甲基麻黃後24小時內，約有施用劑量
    之32%以原態由尿液排出，8%為麻黃。服用含該成分製劑後
    ，其尿液以免疫學方法進行初步篩檢，或可能造成甲基安非
    他命偽陽性反應；但行政院衛生署認可之濫用藥物尿液檢驗
    機構，依規定須以氣相層析質譜儀法進行確認檢驗，故結果
    不致呈現甲基安非他命偽陽性反應，有行政院衛生署管制藥
    品管理局94年3月9日管檢字第0940002104號函釋在卷可稽。
    另本件經偵查檢察官及本院先後向臺大醫院生技分院、臺大
    醫院竹東分院函詢結果，被告雖於109年9月11日、12日，曾
    先後至各該院就診，惟各該醫院醫師所開立之處方藥物，均
    不含甲基安非他命成份，此有臺大醫院新竹分院110年6月17
    日新竹臺大分院病歷字第1100006232號函及所附被告就診病
    歷、臺大醫院生技分院110年11月22日新竹臺大分院病歷字
    第1100012540號函及所附被告病歷資料在卷（見本院卷第55
    至95頁）可稽，顯見被告於109年9月11、12日，先後至臺大
    醫院生技分院、臺大醫院竹東分院就診所服用之藥物，均不
    可能於被告尿液中驗出甲基安非他命陽性反應。另依卷附中
    國醫藥大學新竹附設醫院110年6月2日院醫事字第110000154
    7號函所示，被告於109年9月間並未至該院就診。是被告辯
    稱其並無施用第二級毒品甲基安非他命之犯行，前揭尿液檢
    驗結果呈甲基安非他命陽性反應係其服用2瓶「國安感冒糖
    漿」，或因其先後至中國醫藥大學新竹附設醫院、臺大醫院
    生技分院、臺大醫院竹東分院就醫，服用醫師開立之處方藥
    物所致云云，均不足採信。
五、綜上所述，原審以被告確有本件施用第二級毒品甲基安非他
    命之犯行，且距其最近1次施用毒品，經送觀察、勒戒執行
    完畢釋放日已逾3年，經審酌前揭事證後，裁定被告應送勒
    戒處所觀察、勒戒（原裁定主文漏載「其期間不得逾2月」
    應予補正），核其認事用法並無違法或不當。抗告意旨猶執
    前詞，提起抗告，為無理由，應予駁回。
據上論斷，應依刑事訴訟法第412 條，裁定如主文。
中　　華　　民　　國　　110 　年　　11　　月　　30　　日
                  刑事第十五庭  審判長法  官  陳芃宇
                                      法  官  曹馨方
                                      法  官  陳勇松
以上正本證明與原本無異。
不得再抗告。
                                      書記官  邱紹銓
中　　華　　民　　國　　110 　年　　11　　月　　30　　日